【裁判字號】    89,交聲更,2
【裁判日期】    890512
【裁判案由】    違反道路交通管理處罰條例聲明異議
【裁判全文】
台灣新竹地方法院刑事裁定                          八十九年度交聲更字第二號
    原處分機關  交通部公路局新竹區監理所
    異  議  人
    即受處分人  乙○○
右列受處分人因違反道路交通管理處罰條例案件，不服本院八十八年度交聲字第五０
號，中華民國八十九年五月十二日所為裁定（原處分案號：交通部公路局新竹區監理
所八十八年九月八日第六六九號），提起抗告，經臺灣高等法院以八十九年度交抗字
第一三九號裁定第一次發回，本院裁定如左：
        主  文
異議駁回。
        理  由
一、按汽車為拼裝車輛，未經核准領用牌照行駛者，處汽車所有人一千二百元以上二
    千四百元以下罰鍰，並禁止其行駛，拼裝之車輛並沒入之。又違反道路交通管理
    事件之被通知人，自應到案之日起逾十日仍未到案接受處理或依規定自動繳納罰
    鍰者，處理機關應依統一裁罰標準，逕行裁決之，道路交通管理處罰條例第十二
    條第一項第二款、第二項，違反道路交通事件統一裁罰標準及處理細則第四十四
    條第一項分別定有明文。
二、本件受處分人即聲明異議人乙○○於民國八十八年七月十八日上午十一時二十五
    分許，駕駛其所有未經核准領用牌照之拼裝機車，行駛於中橫公路二九．七五公
    里處時，經舉發機關即臺中縣警察局和平分局松鶴派出所警員當場查獲，以受處
    分人有違反前揭道路交通管理處罰條例第十二條第一項第二款拼裝車輛，未經核
    准領用牌照行駛而掣單舉發後。嗣受處分人向原處分機關申訴，經原處分機關請
    舉發單位調查結果，仍認受處分人有前開違規行為，原處分機關乃於八十八年九
    月八日以異議人未於應到案時間內到站接受裁罰，而依道路交通管理處罰條例第
    十二條第一項第二款、第二項及違反道路交通管理統一裁罰標準及處理細則第四
    十四條第一項等規定裁處罰鍰二千四百元即新臺幣（下同）七千二百元，並沒入
    銷毀前開拼裝車。
三、訊據受處分人乙○○雖就其於前揭時地騎乘未經核准領用牌照之重型機車而遭警
    查獲一節供承不諱，惟辯稱略以：異議人所有上開未領用牌照之機車係於八十七
    年間透過第三人丙○○所經營之機車行向第三人甲○○所購入者，而該機車係甲○○於海關所辦拍賣場所應買取得，甲○○前於八十七年五月間亦如受處分人騎
    乘該機車遭警察機關以同一事由舉發之，經查證上開車輛為海關之拍賣車而非所
    稱拼裝車後，旋由所轄台北市交通事件裁決所函示其舉發機關對該事件所適用法
    則有所違誤，而逕改依同條例第一項第一款予以論處。異議人此一聲明異議之交
    通事件與前述甲○○之交通事件係相同情形，原處分機關即臺灣省交通處公路局
    新竹區監理所新竹市監理站誤認系爭機車為拼裝車而以同條例第十二條第一項第
    二款、第二項所為裁決，顯有違誤云云。按「查道路交通管理處罰條例第十二條
    第一項第一款對『未領用牌照行駛者』之處罰，係針對具有來歷證明之汽車，未
    領用牌照行駛所為之處罰，而未有來歷證明之汽車，即屬私自組裝之拼裝車輛，
    應依同條文第一項第二款『拼裝車輛，未經核准領用牌照行駛』之規定予以處罰
    。」，此業經交通部於八十四年十月十二日以交路八十四年字第０四０六五九函
    釋示在案。又「前項交部原函有關車輛之來歷憑證，係車輛登領牌照時所需具備
    之『進口進明』、『出廠證明』、『貨物完（免）稅證明書』及統一發票等。」
    亦有交通部公路九十年三月十九日（九０）路監牌字第九００九八八六號函在卷
    可憑。而上開公路主管機關對道路交通管理處罰條例第十二條第一項第一款『未
    領用牌照行駛者』，及同條第一項第二款『拼裝車輛，未經核准領用牌照行駛』
    等規定之區別係以「有無來歷證明」為標準之釋示，與上開法律規定並無牴觸，
    亦核與該規定之立法意旨相符，本院自得予以引用。據此，本件即須審究受處分
    人有無「來歷證明」得以證明前揭機車，非屬拼裝車輛，經查：
（一）受處人乙○○固提出其與丙○○所簽訂之讓渡證書、台中縣警察局八七中縣警
      刑字第０一０四０七六號舉發違反道路交通管理事件通知單、台北市交通事件
      裁決所八十七年九月二日北市裁四字第八七六七六八八五○○號函等為證，而
      證人丙○○亦到庭證稱確曾出賣前揭機車予受處分人等情，但此均無從作為前
      揭機車之來歷證明。
（二）雖台北市交通事件裁決所前揭函文稱：「今依貴分局於上函所附之資料查證該
      保管之車既為海關之拍賣車，則本所依原舉發單裁罰之處罰條例第十二條第一
      項第二款應改裁為處罰條例第十二條第一項第一款，方為適法。」等語，而經
      本院向該所函查其認定該車輛為海關拍賣車之事實依據為何，該所函覆稱：「
      本案依據台中縣警察局和平分局八十七年七月二十四日中縣和警交字第二一七
      一七號函（說明二）及台灣省交通處公路局八十七年七月十四日（八七）路監
      牌字第八七二九六五五號函，綜合研判該車係屬拍賣車輛。」等情，有該所八
      十九年九月六日北市裁字第八九七一一三五九００號函暨所附之前開函文可考
      。再者，依台灣省交通處公路局八十七年七月十四日（八七）路監牌字第八七
      二九六五五號函謂：「有關拼裝車輛係指由不同零組件經焊接等方式拼湊而成
      之非制式車輛或非合法之汽機車製造廠所生產之車輛均屬之；海關拍賣車輛，
      經電詢財政部基隆關稅局，其來源為：貨主逾時未提領或走私進口遭查獲之車
      輛。」等語，但此項釋示與交通部前開於八十四年十月十二日以交路八十四年
      字第０四０六五九函釋示就是否為拼裝車輛係以有無來歷證明為判斷標準，顯
      有不同，原台灣省交通處公路局既為公路主管機關，對交通部上開函示亦知之
      甚諗，是其何以就所謂拼裝車輛之判斷標準，捨其上級主管機關之釋示，另為
      上開函示，實令人不解？又該函文第三項謂「依據台端檢附之影印書面資料，
      第十六項顯示屬拍賣車輛」云云，經本院函請交通部公路局請其說明此項事實
      認定之依據為何，覆稱：「．．本局並依其檢附之附件得標文件等影本，其第
      十六項記載項目，屬海關拍賣品。」，有該局八十九年十月二十一日（八九）
      路監牌字第八九四四二六八號函暨檢附之甲○○所提出之得標文件影本等可參
      ，但依甲○○所提出之得標文件觀之，其得標文件已明確載明「本車不發標售
      證明或進口證明亦不得領照行使道路」，因此，該項得標文件已無從作為其來
      歷證明；且該第十六項僅載有「０６４ＵＫ」、「Auto parts supaform seat
      "COBRA"」、「４ＰＣＳ、４０ＫＧＳ」，而機車之同一性無非係由車架或引
      擎號碼等可資辨別特徵之標記判斷之，但從上開得標之資料記載，實無從判斷
      其標得之物即為本件遭扣押之機車，而主管機關交通部公路局對本院查詢之「
      所載第十六項所稱之物品為何、該項記載如何據以認定即為甲○○遭舉發之重
      型機車？」等問題，亦無法明確說明之，因此，前揭函文及甲○○所提出之得
      標資料，均無法作為前開機車之來歷證明，觀之交通部公路局九十年三月十九
      日（九０）路監牌字第九００九八八六號函說明第四項謂「有關本局八十九年
      十月二十一日八九路監牌字第八九四四二六八號函，係依據甲○○先生檢附之
      附件得標文件等影本，其等十六項記載項目，屬海關拍賣品，惟此項證件與前
      揭登領牌照所須具備之『來歷憑證』顯有不同」等情自明。
（三）此外，受處分人乙○○於本院調查時亦供稱：除前揭讓渡書、函文及舉發通知
      單外，無其他來歷證明文件等語，據此，受處分人所提出之前揭資料既均無法
      作為該機車之來歷證明，揆諸上開說明，該機車即屬拼裝車無訛。
（四）再者，前揭機車並無合法之來歷證明，而屬拼裝車輛，已如前述，則台中縣警
      察局八七中縣警刑字第０一０四０七六號舉發違反道路交通管理事件通知單、
      台北市交通事件裁決所八十七年九月二日北市裁四字第八七六七六八八五○○
      號函所認定之事實即有違誤，是以，前揭通知單及函文，自從採為本案之判斷
      之基礎。且目前政府並未開放排汽量一百五十立方公分以上之重型機車進口，
      此為眾所週知之事，受處分人未查明前揭重型機之來歷證明，即冒然買受前揭
      未領用牌照之重型機車等情，其是否有信賴保護之必要，已屬存疑，況觀之因
      拼裝車本身並非合格之車廠生產，而係拼裝而成，然車輛係供行駛用之交通工
      具，本具有危險性，故國內製造之車輛應繳驗出廠證明，貨物稅完（免）稅證
      明書等，且應經交通部規格審查合格，公路監理機關並依相關規定登記檢驗合
      格後始得發照，爾後並應定期檢驗，而在未經領用牌證之拼裝車並未經上開檢
      驗發照程序，其後復未經定期檢驗，其車輛本身之安全性顯已堪虞，一旦行駛
      ，對於往來車輛、行人之安全，行車交通秩序之維護，甚至拼裝車駕駛人本人
      之安全均有嚴重影響，是為維護交通秩序及往來車輛、行人、拼裝車駕駛人之
      安全，未經核准檢驗之拼裝車自不得允許其行駛，而對於未經核准領用牌證之
      拼裝車一經有行駛之行為，因僅科以罰鍰，而不予沒入，勢將繼續行駛，對於
      上開為維護交通秩序及公眾、行為人安全之目的自無從達成，是為免行為人再
      次行駛拼裝車，除科以罰鍰外，立法者並考量沒入該拼裝車，以收取締之效等
      立法意旨，基於公益之考量，亦無從允許該機車得不受公路監理機關依相關規
      定登記檢驗合格後始得發照，爾後並應定期檢驗之規定，即得行駛於道路上，
      據此，亦難認有信賴保護原則之適用。
（五）綜上所述，聲明異議人既確有上開駕駛拼裝車輛未經核准領用牌照行駛之違規
      行為，已違反道路交通管理處罰條例第十二條第一項第二款之規定，從而，原
      處分機關依道路交通管理處罰條例第十二條第一項第二款、第二項及違反道路
      交通管理統一裁罰標準及處理細則第四十四條第一項等規定裁處罰鍰二千四百
      元即新臺幣七千二百元，並沒入銷毀其拼裝車，核無違誤，本件受處分人之異
      議為無理由，自應將其異議駁回。
四、據上論斷，應依道路交通案件處理辦法第十九條，裁定如主文。
中    華    民    國      九十      年       三      月      三十       日
                                      臺灣新竹地方法院交通法庭
                                           法  官  謝  永  昌
右正本證明與原本無異。
如不服本裁定，應於裁定送達後五日內向本院提出抗告狀。
                                           書記官   陳  凰  榆
中    華    民    國      九十      年       三      月      三十       日


司法院資訊處製作；財團法人民間司法改革基金會備份。
